【裁判字號】    98,上易,1011
【裁判日期】    980622
【裁判案由】    竊盜
【裁判全文】
臺灣高等法院臺中分院刑事判決        98年度上易字第1011號
上  訴  人
即  被  告  甲○○
上列上訴人因竊盜案件，不服臺灣彰化地方法院98年度易字第24
6號中華民國98年3月26日第一審判決（起訴案號：臺灣彰化地方
法院檢察署98年度偵字第1081號），提起上訴，本院判決如下：
    主  文
上訴駁回。
    理  由
一、按不服地方法院之第一審判決而上訴者，須提出上訴書狀，
    並應敘述具體理由，刑事訴訟法第三百六十一條第一項定有
    明文，此為上訴必備之程式；而所謂「具體理由」，必係依
    據卷內既有訴訟資料或提出新事證，指摘或表明第一審判決
    有何採證認事、用法或量刑等足以影響判決本旨之不當或違
    法，而構成應予撤銷之具體事由，始克當之（例如：依憑證
    據法則具體指出所採證據何以不具證據能力，或依憑卷證資
    料，明確指出所為證據證明力之判斷如何違背經驗、論理法
    則）；倘僅泛言原判決認定事實錯誤、違背法令、量刑失之
    過重或輕縱，而未依上揭意旨指出具體事由，或形式上雖已
    指出具體事由，然該事由縱使屬實，亦不足以認為原判決有
    何不當或違法者（例如：對不具有調查必要性之證據，法院
    未依聲請調查亦未說明理由，或援用證據不當，但除去該證
    據仍應為同一事實之認定），皆難謂係具體理由，俾與第二
    審上訴制度旨在請求第二審法院撤銷、變更第一審不當或違
    法之判決，以實現個案救濟之立法目的相契合，並節制濫行
    上訴（最高法院97年度台上字第892號刑事判決參照）。次
    原審法院認為上訴不合法律上之程式者，應以裁定駁回之。
    第二審法院認為上訴書狀未敘述理由或上訴有第三百六十二
    條前段之情形者，應以判決駁回之。又分別為刑事訴訟法第
    三百六十二條、第三百六十七所明定。再第三百六十七條之
    判決，得不經言詞辯論為之。同法第三百七十二條亦定有明
    文。
二、本案上訴人即被告甲○○（下稱被告）提起之刑事上訴理由
    狀略以：茲因被告患有精神分裂症，犯案時意識不清楚，以
    致於因一時肚子餓昏頭才犯下此竊盜犯行，且被告肢體殘障
    需長期治療，請法官斟酌衡量，從輕量刑，爰提請上訴請求
    撤銷原判決云云。惟查：
(一)、原審判決以被告基於意圖為自己不法所有之犯意，於98年1
    月27日晚上8時45分，自推乘輪椅至御來富商業開發有限公
    司設於臺灣鐵路局彰化火車站第三月臺之販賣部處，因飢餓
    且適見由御來富公司售貨員乙○○負責管理之道地廠牌阿薩
    姆奶茶、光泉廠牌鮮奶及森永廠牌紅豆牛奶糖等物陳列於該
    販賣部內，隨即徒手竊取道地廠牌阿薩姆奶茶1罐、光泉廠
    牌鮮奶1瓶及森永廠牌紅豆牛奶糖1盒（合計價值新臺幣57元
    ）並置於其所推乘之輪椅後方之置物袋內得手後，嗣經該售
    貨員乙○○當場發現並報警查獲上情。被告上開犯罪事實業
    據被告於原審審理時坦承不諱，核與被害人乙○○於警詢中
    指述發現被告行竊經過情節相符，復有物品認領保管單、現
    場照片影本、公司及分公司基本資料查詢明細等附卷可參，
    足認被告上開自白，確與事實相符，本案事證明確，被告前
    開在車站竊盜之犯行，應堪認定。又被告曾於94年間因詐欺
    案件，於95年3月16日執行完畢，其於5年內故意再犯本案有
    期徒刑以上之罪，應依刑法第47條第1項之規定，論以累犯
    ，並加重其刑。另本案被告係輕度肢體障礙，此有中華民國
    身心障礙手冊影本附卷可參，其僅一時飢餓而竊取上揭食品
    充飢，在客觀上顯非不可憫恕，基於衡平原則，認為處以法
    定最輕刑度尤嫌過重，並依刑法第59條之規定，酌減其刑，
    且依法先加後減之。爰審酌被告不思以合法正當途徑賺取所
    得，在車站處竊取他人財物，所為誠屬不該，然其所竊取之
    上揭財物價值非巨，復有輕度肢體障礙之情狀，並參酌被告
    犯後已坦承犯行，態度尚稱良好，其所竊物品業經被害人取
    回，對被害人所生損害等其他一切情狀，量處如原審判決主
    文所示之刑，並諭知易科罰金之折算標準。本院認原審判決
    認事用法並無不合，量刑亦屬妥適。
(二)、被告甲○○上訴意旨所指伊一時肚子餓昏頭才犯下此竊盜犯
    行，且其肢體殘障等語均業經原審判決詳予審酌，已如上述
    。被告上訴理由泛言原判決量刑過重，惟未依據卷內既有訴
    訟資料或提出新事證，指摘或表明第一審判決有何採證認事
    、用法或量刑等足以影響判決本旨之不當或違法，而構成應
    予撤銷之理由，亦非屬上訴第二審之具體理由。依上揭說明
    ，被告提起之第二審上訴不合法律上程式，爰不經言詞辯論
    ，判決駁回上訴。
三、據上論斷，應依刑事訴訟法第三百六十七條前段、第三百七
    十二條，判決如主文。
中    華    民    國    98    年    6     月    22    日
            刑事第四庭    審判長法  官  洪  耀  宗
                                法  官  許  文  碩
                                法  官  蔡 王 金 全
上列正本證明與原本無異。
不得上訴。
                                書記官  金  珍  華
中    華    民    國    98    年    6     月    23    日


司法院資訊處製作；財團法人民間司法改革基金會備份。
